最　高　行　政　法　院　判　決
　　　　　　　　　　　　　　　　　　 96年度判字第01260號
上　訴　人　甲○○
訴訟代理人　林道啟　律師
被 上訴 人　福建省金門縣政府
代　表　人　乙○○
上列當事人間因徵收補償事件，上訴人對於中華民國94年12月30
日臺北高等行政法院94年度訴字第708號判決，提起上訴，本院
判決如下：
　　主  文
上訴駁回。
上訴審訴訟費用由上訴人負擔。
　　理  由
一、上訴人所有坐落金門縣金城鎮城段832、832-4地號土地，位
    於金門縣金城鎮區徵收範圍內，經被上訴人以民國
    （下同）93年6月25日府地權字第09300275011號公告徵收，
    上訴人以系爭土地補償地價違反土地徵收條例第30條第1項
    規定，未按毗鄰非公共設施保留地之平均公告土地現值，即
    每平方公尺新台幣（下同）8,676元補償為由，提出異議，
    復經被上訴人以93年9月6日府地價字第0930033237號函復：
    「．．．查城段832及832-4地號土地於81年都市計畫編定為
    停九及道路用地，因而劃入毗鄰之機關保留地之地價區段。
    至91年因都市計畫檢討變更，將都市計畫圖套繪地籍圖，依
    據相關法令規定，劃分地價區段，依法並無違誤。」上訴人
    不服，遂循序提起行政訴訟。
二、上訴人在原審起訴意旨略以：上訴人所有被徵收之832、832
    -4地號土地係在都市計畫區內之公共設施保留地，應按毗鄰
    非公共設施保留地之平均公告土地現值，補償其地價，被上
    訴人將被徵收土地劃入金城鎮區，並按第三地價
    區段公告土地現值每平方公尺3,700元另加4成補償，於法不
    合。且若將「毗鄰土地」擴張解釋為與被徵收土地所在地價
    區段相關連之全部地價區段，結果會產生非公共設施保留地
    之公告現值遠低於公共設施保留地之公告現值之不合常理情
    形，可證明所謂「徵收當期毗鄰非公共設施保留地」係指與
    被徵收土地「事實上相毗鄰之土地」而言，而非指所毗鄰之
    地價區段，被上訴人即應按事實上相毗鄰之非公共設施保留
    地即第832-1、832-2、832-3、902、902-2等地號土地，依
    其徵收當期公告現值（每平方公尺8,676元）來計算補償標
    準等語。
三、被上訴人則以：上訴人所有之金門縣金城鎮城段832、832-4
    地號土地，經細部計畫公布訂立界樁等程序後移交地政機關
    ，地政機關依都市計畫法第23條及平均地權條例施行細則第
    3條規定逕為辦理分割，於地籍分割後，依土地徵收條例第
    30條第1、2項平均地權條例第46條地價調查估計規則第3條
    、第5條、第18條等規定查估地價，提經地價及標準地價評
    議委員會評議通過，編製土地現值表，並依法公告，迄公告
    期間截止時，上訴人並無提出異議；被上訴人即以當年期作
    為主管機關審核土地移轉現值及補償徵收土地地價之依據，
    並依上開土地公告現值加4成對上訴人補償，並無不利於上
    訴人等語，資為抗辯。
四、原審斟酌全辯論意旨及調查證據之結果，以：按土地徵收條
    例第30條第1項、第2項規定：「被徵收之土地，應按照徵收
    當期之公告土地現值，補償其地價。在都市計畫區內之公共
    設施保留地，應按毗鄰非公共設施保留地之平均公告土地現
    值，補償其地價。」，又平均地權條例第46條規定：「直轄
    市或縣（市）政府對於轄區內之土地，應經常調查其地價動
    態，繪製地價區段圖並估計區段地價後，提經地價評議委員
    會評定，據以編製土地現值表於每年7月1日公告，作為土地
    移轉及設定典權時，申報土地移轉現值之參考；並作為主管
    機關審核土地移轉現值及補償徵收土地地價之依據。」，平
    均地權條例施行細則第7條、第63條第1項第1款、第5款規定
    ：「本條例第10條所稱毗鄰非公共設施保留地之平均公告土
    地現值，以毗鄰各非公共設施保留地土地現值之平均數為準
    ，並於每年編製土地現值時，依第63條規定計算之。」、「
    直轄市或縣（市）政府依本條例第46條查估土地現值時，對
    都市計畫公共設施保留地之地價，應依左列規定辦理：一、
    保留地處於繁榮街道路線價區段○○○路線價按其臨街深度
    指數計算。但處於非繁榮街道兩旁適當範圍內劃設之一般路
    線價區段○○○路線價為其地價。．．．五、前4款以外之
    保留地，以毗鄰非保留地之區段地價平均計算。」，可知都
    市計畫區內之公共設施保留地，應按毗鄰非公共設施保留地
    之平均公告土地現值，補償其地價，且所謂「毗鄰非公共設
    施保留地之平均公告土地現值」，係指被徵收土地所屬地價
    區段毗鄰之非保留地之「區段地價」平均計算。本件兩造爭
    點在於：系爭公共設施保留地之補償，以土地本身地價區段
    之公告現值為準，是否合法？又，本件有無不利益變更禁止
    之適用？本件經查：都市計畫區內之公共設施保留地，應按
    毗鄰非公共設施保留地之平均公告土地現值，補償其地價，
    所謂「毗鄰非公共設施保留地之平均公告土地現值」，係指
    「被徵收土地所屬地價區段毗鄰之非保留地之區段地價」平
    均計算，已如前述，被上訴人依系爭土地本身地價區段之公
    告現值加計4成計算，與前揭規定不符，自屬違法。惟按：
    「訴願有理由者，受理訴願機關應以決定撤銷原行政處分之
    全部或一部，．．．但於訴願人表示不服之範圍內，不得為
    更不利益之變更或處分。」，訴願法第81條定有明文，此「
    不利益變更禁止」之法理，於行政訴訟法亦有適用。查本件
    系爭832、832-4地號公共設施保留地之補償，若按前揭「被
    徵收土地所屬地價區段毗鄰之非保留地之區段地價」平均計
    算，則系爭土地所在之金城鎮區，其毗鄰之非公
    共設施保留地為金城鎮區公告土地現值為每平方
    公尺1,000元、第九地價區段公告土地現值為每平方公尺3,1
    00元、第十七地價區段公告土地現值為每平方公尺7,000元
    、第一五八地價區段公告土地現值為每平方公尺4,900元及
    金寧鄉第五一地價區段公告土地現值為每平方公尺1,000元
    ，依平均地權條例施行細則第63條規定，按上開各地價區區線比例加權平均計算結果，公告土地現值為每平方公
    尺2,705元，反而對上訴人較為不利等情，有被上訴人94年1
    2月9日府地價字第940057400號函可憑，為上訴人所不爭執
    ，是被上訴人按金城鎮區公告土地現值每平方公
    尺3,700元另加4成作為系爭土地之地價補償，雖有不當，但
    基於前揭不利益變更禁止原則，本院尚不得撤銷原處分，命
    為更不利上訴人之處分。上訴人雖認應按事實上相毗鄰之非
    公共設施保留地即第832-1、832-2、832-3、902、902-2等
    地號土地，依其徵收當期公告現值（每平方公尺8,676元）
    來計算補償標準云云，惟都市計畫區內之公共設施保留地，
    應按毗鄰非公共設施保留地之平均公告土地現值，補償其地
    價，所謂「毗鄰非公共設施保留地之平均公告土地現值」，
    係指被徵收土地所屬地價區段毗鄰之非保留地之「區段地價
    」平均計算，為平均地權條例第46條、平均地權條例施行細
    則第7條、第63條第1項第1款、第5款所明定，上訴人主張純
    屬一己之見，尚不足採。從而，上訴人處分雖屬違法，但基
    於不利益變更禁止原則，原處分不應撤銷，訴願決定予以維
    持，亦無不當，上訴人起訴請求撤銷原處分及訴願決定，為
    無理由，應予駁回。資為其判斷之論據。
五、本院按：「被徵收之土地，應按照徵收當期之公告土地現值
    ，補償其地價。在都市計畫區內之公共設施保留地，應按毗
    鄰非公共設施保留地之平均公告土地現值，補償其地價。」
    為土地徵收條例第30條第1項、第2項所定。次按「直轄市或
    縣（市）政府對於轄區內之土地，應經常調查其地價動態，
    繪製地價區段圖並估計區段地價後，提經地價評議委員會評
    定，據以編製土地現值表於每年7月1日公告，作為土地移轉
    及設定典權時，申報土地移轉現值之參考；並作為主管機關
    審核土地移轉現值及補償徵收土地地價之依據。」、「本條
    例第10條所稱毗鄰非公共設施保留地之平均公告土地現值，
    以毗鄰各非公共設施保留地土地現值之平均數為準，並於每
    年編製土地現值時，依第63條規定計算之。」、「直轄市或
    縣（市）政府依本條例第46條查估土地現值時，對都市計畫
    公共設施保留地之地價，應依左列規定辦理：一、保留地處
    於繁榮街道路線價區段○○○路線價按其臨街深度指數計算
    。但處於非繁榮街道兩旁適當範圍內劃設之一般路線價區段
    ○○○路線價為其地價。．．．五、前4款以外之保留地，
    以毗鄰非保留地之區段地價平均計算。」，亦為平均地權條
    例第46條、同條例施行細則第7條、第63條第1項第1款、第5
    款所定。原判決依據上開規定，以都市計畫區內之公共設施
    保留地，應按毗鄰非公共設施保留地之平均公告土地現值，
    補償其地價，且所謂「毗鄰非公共設施保留地之平均公告土
    地現值」，係指被徵收土地所屬地價區段毗鄰之非保留地之
    「區段地價」平均計算。經核於法尚無不合。上訴人上訴意
    旨猶以：依土地徵收條例第30條第1項、平均地權條例第10
    條、都市計畫法第49條規定可知，都市計畫區內公共設施保
    留地應按毗鄰非公共設施保留地之平均公告地價現值計算，
    藉以補償土地所有人。平均地權條例第46條之規定係當期公
    告現值之計算方法，於本件並不適用。又平均地權條例施行
    細則第7條、第63條第1項第1款、第5款固規定：所謂「毗鄰
    非公共設施保留地之平均公告土地現值」，係指被徵收土地
    所屬地價區段毗鄰之非保留地之「區段地價」平均計算。惟
    上開規定顯與上開土地徵收條例第30條第1項規定相牴觸，
    本件自不應適用。原判決援引上開規定而駁回上訴人原審之
    訴，適用法規顯有未洽等情，加以爭執，無非係其一己法律
    上歧異之見解，尚難謂原判決有適用法規錯誤之違背法令。
    原審斟酌全辯論意旨及調查證據之結果，將原決定及原處分
    均予維持，駁回上訴人之訴，核無違誤。上訴論旨，指摘原
    判決違誤，求予廢棄，難認有理由，應予駁回。
六、據上論結，本件上訴為無理由，爰依行政訴訟法第255條第1
    項、第98條第3項前段，判決如主文。
中　　華　　民　　國　　96　　年　　7　　 月　　19　　日
                  第一庭審判長法  官　高　啟　燦
                              法  官  黃　璽　君
                              法  官　廖　宏　明
                              法  官　楊　惠　欽
                              法  官　林　樹　埔
以  上  正  本  證  明  與  原  本  無  異
中　　華　　民　　國　　96　　年　　7　　 月　　20　　日
　　　　　　　　　　　　　　　書記官　彭　秀　玲
